Inventaris van het archief van mr. H.C. Obreen [levensjaren 1874-1941], 1909-1940
Nationaal Archief, Den Haag
Collectie 136 H.C. Obreen
Obreen
1909-1940
C25099
0.20 meter; 19 inventarisnummers.
Normale, geschreven, getypte en gedrukte documenten, geen bijzondere handschriften.
Nationaal Archief, Den Haag
Herman Constant Obreen (1874-1941)
Herman Constant Obreen (1874-1941) heeft zich tijdens zijn openbaar leven hoofdzakelijk beziggehouden met de politieke handelsbetrekkingen van Nederland met het buitenland. In het archief bevinden zich veel stukken betreffende handelscontacten van Nederland met het buitenland, o.a. wetgeving m.b.t. de Rijnvaart, en de oprichting van Nederlandse handelskamers in Z.-Amerika en Z.O.-Europa.
Archiefvorming
Geschiedenis van de archiefvormer
Herman Constant Obreen werd op 5 mei 1874 te Leiden geboren als zoon van Herman Louis Adriaan Obreen en Cornélie Marie de Heus.
Hij studeerde rechten te Leiden en trouwde op 18 april 1901 met jkvr. Dodonea Jacoba van Adringa de Kempenaer. Hij was officier in de Orde van Oranje-Nassau. Tijdens zijn openbaar leven heeft hij zich hoofdzakelijk beziggehouden met de politieke handelsbetrekkingen van Nederland met het buitenland. Zijn belangrijkste functies waren secretaris van de Commissie voor de Handelspolitiek (1907-1917) en van de commissie voor den Nederlandsch-Zuidadrikaanschen Handel (1908-1935). Bovendien was hij in 1915 en 1916 hoofd van het tijdelijke Uitvoercertificaten bureau van het ministerie van Landbouw, Nijverheid en Handel. Zijn voornaamste nevenfuncties waren buitengewoon lid van de Octrooiraad (sedert 1912) en bestuurslid van de Nederlandsche Vereeniging voor Tentoonstellingsbelangen (met onderbrekingen van 1916 tot 1941). Hij overleed op 31 mei 1941 te 's-Hertogenbosch.
Geschiedenis van het archiefbeheer
Deze collectie werd in 1956 door zijn zoon mr. Hendrik Tjaard Obreen aan het Algemeen Rijksarchief geschonken.
De verwerving van het archief
Het archief is door schenking verworven.
Inhoud en structuur van het archief
2.21
Aanwijzingen voor de gebruiker
Openbaarheidsbeperkingen
Volledig openbaar.
Materiële beperkingen
Aanvraaginstructie
Openbare archiefstukken kunnen online worden aangevraagd en gereserveerd. U kunt dit ook via de terminals in de studiezaal van het Nationaal Archief doen. Om te kunnen reserveren dient u de volgende stappen te volgen:
U maakt een profiel aan op www.gahetna.nl, en logt vervolgens in
Via de archiefinventaris (alleen de beschrijvingen met rode nummers) selecteert u het gewenste archiefstuk door op de knop 'Reserveren' te klikken
In het volgende scherm geeft u aan op welke dag u het archiefstuk wilt inzien
Indien u zich bevindt in de studiezaal en een tafelnummer heeft ontvangen kunt u dit nummer vermelden. Als u geen tafelnummer heeft kunt u tafelnummer 777 laten staan
Vervolgens bevestigt u uw reservering door deze te versturen.
Verwant materiaal
Beschikbaarheid van kopieën
Beschrijving van de series en archiefbestanddelen
- secretaris van de Commissie voor de Handelspolitiek (1907-1917), A.
  - Stukken betreffende het advies van de Commissie aan de regering inzake de vaststelling van de spoorwegtarieven van het goederenvervoer tussen Nederland en Oostenrijk-Hongarije., 1907-1914; ---; 3 stukken
    Overgebracht naar het archief van de Commissie voor de Handelspolitiek, zie toegang 2.06.054.01.
    Voorheen bekend als inv.nr. 1
  - Statistieken van de waarde van de handel tussen Nederland en het Congogebied over de jaren 1888-1905., Z.j. (ca. 1906); ---; 1 omslag
    Voorheen bekend als inv.nr. 2
  - Stukken betreffende het onderzoek door de Commissie naar de gevolgen voor Nederland en Curaçao van de opening van het Panamakanaal., 1909-1912; ---; 1 omslag
    Voorheen bekend als inv.nr. 3
  - Rapport van de Commissie aan de minister van Landbouw, Nijverheid en Handel inzake het "Verslag der Staatscommissie tot onderzoek van de wenschelijkheid der wederinvoering van een Rijkstoezicht op de weegwerktuigen", concept, met bijlagen., 1910; ---; 3 stukken
    Voorheen bekend als inv.nr. 4
  - Notulen van de 26e vergadering van de Commissie voor de Handelspolitiek., 1911; ---; 1 stuk
    Voorheen bekend als inv.nr. 5
  - Ingekomen en minuten van uitgaande brieven betreffende een poging tot oprichting van een Nederlandse monsterkamer te Athene., 1913-1915; ---; 1 omslag
    Vergelijk inventarisnummer 37.
    Voorheen bekend als inv.nr. 6
  - Stukken betreffende een poging tot oprichting van een Nederlandse monsterkamer te San Francisco., 1915; ---; 3 stukken
    Voorheen bekend als inv.nr. 7
  - Stukken betreffende een poging tot oprichting van een Nederlandse monsterkamer te Santiago de Chile., 1915; ---; 1 omslag
    Voorheen bekend als inv.nr. 8
  - Ingekomen afschriften van een briefwisseling tussen J.T. Linthorst Homan en het ministerie van Landbouw, Nijverheid en Handel betreffende de instelling van interdepartementale commissies inzake het handelsverkeer met het buitenland., 1915; 9; 1 omslag
  - Ingekomen brieven en minuut van uitgaande brief betreffende de opheffing van de Commissie voor de Handelspolitiek., 1917; ---; 3 stukken
    Voorheen bekend als inv.nr. 10
- hoofd van het Uitvoercertificatenbureau bij het ministerie van Landbouw, Nijverheid en Handel (1915-1916), B.
  - Stukken betreffende het al dan niet verlenen van uitvoervergunningen voor de uitvoer van landbouw en veeteeltprodukten naar de oorlogvoerende landen., 1915-1916; 11; 1 omslag
  - Uitvoervergunningen, consenten en geleidebiljetten voor uitvoer van landbouw- en veeteeltprodukten., 1915-1916; 12; 1 omslag
  - Stukken betreffende zijn optreden als getuige in een proces tussen een graanimporteur en een meelfabrikant inzake graanleveranties in 1914, bij welke transacties Obreen ambtshalve betrokken was., 1919; 13; 1 omslag
- secretaris van de "Commissie voor den Nederlandsch-Zuidafrikaanschen Handel" (1908-1935), C.
  - Jaarverslag van de "Commissie voor den Nederlandsch-Zuidafrikaanschen Handel" over de jaren 1912 en 1913, gedrukt., 1914; ---; 1 stuk
    2. Overgebracht naar het archief van de Commissie voor den Nederlandsch-Zuid-Afrikaanschen Handel, zie nummer toegang ##
    Voorheen bekend als inv.nr. 14
  - Rapport van M.P. Barendsen bestemd voor de afdeling Handel van de Commissie, over de mislukte Internationale Tentoonstelling van Nijverheid, Handel en Kunst, gehouden te Tilburg van 18 juni tot 1 september 1913., ---; 1 stuk
    Overgebracht naar het archief van de Commissie voor den Nederlandsch-Zuid-Afrikaanschen Handel, zie nummer toegang ##
    Voorheen bekend als inv.nr. 15
  - Ingekomen en minuten van uitgaande brieven betreffende de propagandaaktiviteiten van de Commissie in Nederland en Zuid-Afrika., 1913-1935; ---; 1 omslag
    Voorheen bekend als inv.nr. 16
  - Ingekomen en minuten van uitgaande brieven betreffende de aanstelling, het ontslag en de salariëring van leden van de Commissie en van personeel in dienst van de Commissie., 1916-1935; ---; 1 omslag
    Voorheen bekend als inv.nr. 17
  - Stukken betreffende financiële aangelegenheden, 1918-1935; ---; 1 omslag
    Voorheen bekend als inv.nr. 18
  - Memories en rapporten betreffende handelsbetrekkingen tussen Zuid-Afrika en Nederland, opgesteld door of ingekomen bij de Commissie., 1918-1934; ---; 1 omslag
    Voorheen bekend als inv.nr. 19
  - Tijdschrift met artikelen betreffende de Zuid-Afrikaanse handel., 1921-1934; ---; 1 omslag
    Voorheen bekend als inv.nr. 20
  - Ingekomen en minuten van uitgaande brieven betreffende de voorbereidingen voor zijn reis naar Zuid-Afrika en ingekomen brieven, ontvangen tijdens zijn verblijf in Zuid-Afrika van januari tot juni 1927., 1925-1927; ---; 1 omslag
    Voorheen bekend als inv.nr. 21
  - "Mededeelingen omtrent mijn bezoek aan Zuid-Afrika", gestencild., 1927; ---; 1 stuk
    Voorheen bekend als inv.nr. 22
  - Notulen van de Algemene Vergaderingen van de Commissie voor den Nederlandsch-Zuidafrikaanschen Handel, afschriften., 1931-1934; ---; 1 omslag
    Voorheen bekend als inv.nr. 23
  - Briefwisseling tussen de voorzitter van de Commissie, K.F. van de Berg, tijdens diens verblijf in Pretoria en de secretaris inzake de reorganisatie van de Nederlandse Kamer van Koophandel te Johannesburg., 1933; ---; 1 omslag
    Voorheen bekend als inv.nr. 24
- Lid van het bestuur van de Nederlandsche Vereeniging voor Tentoonstellingsbelangen (1916-1941), D.
  - Brieven, gewisseld tussen de Nederlandsche Vereeniging voor Tentoonstellingsbelangen en Obreen betreffende zijn bereidheid zitting te nemen in het bestuur van de Vereeniging., 1916; 25; 2 stukken
  - Statuten van de Nederlandsche Vereeniging voor Tentoonstellingsbelangen, gedrukt, 1913, met wijzigingen, geschreven., Z.j. (ca. 1919); 26; 1 katern
  - Agenda's en notulen van vergaderingen van het dagelijks bestuur, met bijlagen., 1918-1920, 1934-1937; 27; 1 omslag
  - Agenda's en notulen van vergaderingen van het hoofdbestuur, met bijlagen., 1919, 1935; 28; 1 omslag
  - Stukken, ontvangen of opgemaakt in zijn kwaliteit van lid van het dagelijks bestuur., 1918-1919, 1940; 29; 1 omslag
  - Stukken betreffende zijn vertegenwoordiging namens de Vereeniging als lid van het Algemeen Bestuur van de Eerste Luchtverkeer Tentoonstelling Amsterdam., 1919; 30; 1 omslag
  - Stukken betreffende zijn vertegenwoordiging namens de Vereeniging als lid van de Commissie voor de Nederlandsche Week te Stockholm in september 1919., 1919-1920; 31; 1 omslag
  - Stukken betreffende een Nederlandse Jaarbeurs te Brussel in september 1919, waaraan de Nederlandsche Vereeniging voor Tentoonstellingsbelangen en de Nederlandsche Kamer van Koophandel te Brussel hun medewerking niet gegeven hebben., 32; 1 omslag
- Overige aktiviteiten, E.
  - Tekst van de memorie van toelichting bij het door de Pruisische regering bij de Duitse Bondsraad ingediende ontwerp van wet tot heffing van scheepsvaartrechten, door hem vertaald in het Nederlands., 1909; 33; 1 omslag
  - Manuscript van een publikatie over de bekentenis van de Rijnvaart voor Nederland en over de Rijnvaartwetgeving sinds de 18e eeuw, fragment,met statistische gegevens over de scheepsvaart op de Rijn sinds 1835., Z.j. (ca. 1912); 34; 1 omslag
  - Stukken betreffende het rapport van de adviescommissie-ad hoc, waarvan Obreen lid was, aan het bestuur van het departement 's-Gravenhage der Maatschappij van Nijverheid inzake het ontwerp van wet tot vaststelling van regelen betreffende de aanduiding van handelswaren., 1913; 35; 1 omslag
  - Ingekomen brieven betreffende de oprichting van een afdeling 's-Gravenhage van de Vereeniging "Nederlandsch Fabrikaat" en het verzoek aan Obreen om zitting te nemen in het afdelingsbestuur., 1919; 36; 3 stukken
  - Stukken betreffende zijn aktiviteiten ter oprichting van de "Commissie ter ontwikkeling van den Handel tusschen Nederland en Zuid-Oost-Europa" en van een Nederlandse monsterkamer te Athene., 1919-1920; 37; 1 omslag
    Vergelijk inventarisnummer 6.
  - Ingekomen "Memorandum over de commercieele toekomstmogelijkheden voor den Nederlandschen Handel in Klein-Azië, in 't bijzonder in Syrië en Palestina", met aanbiedingsbrief van de Handelsvereeniging Palestina', 1919; 38; 2 stukken
  - Stukken betreffende luchtbeschermingsmaatregelen in Nederland, ontvangen of opgemaakt in zijn kwaliteit van lid van het afdelingsbestuur Zaltbommel van de Nederlandsche Vereeniging voor Luchtbescherming., 1938-1940; 39; 4 stukken